【裁判字號】    92,上訴,1211
【裁判日期】    920522
【裁判案由】    誣告等
【裁判全文】
臺灣高等法院刑事判決                          九十二年度上訴字第一二一一號
    上  訴  人  臺灣桃園地方法院檢察署檢察官
    被      告  甲○○
右上訴人因被告誣告等案件，不服臺灣桃園地方法院九十年度訴字第一九九二號，中
華民國九十二年二月十三日第一審判決（起訴案號：臺灣桃園地方法院檢察署九十年
度偵字第六五九九號），提起上訴，本院判決如左：
    主  文
原判決撤銷。
甲○○意圖他人受刑事處分，而偽造證據，處有期徒刑壹年貳月。
扣案偽造之「丙○○」印章壹顆，及如附表所示偽造之「丙○○」署押、印文，均沒
收。
    事  實
一、甲○○前曾因犯侵占罪，經臺灣臺北地方法院於民國（下同）八十三年八月三十
    一日判處拘役四十日；又因犯毀損罪，經同法院於八十四年二月八日判處拘役四
    十日；嗣經定應執行刑為拘役五十九日，而於八十四年七月十日易科罰金執行完
    畢（不構成累犯）。其因與男友丙○○分手一事，對丙○○心懷不滿，竟意圖使
    丙○○受刑事之處分，並基於行使偽造文書及恐嚇危害安全之概括犯意，而於九
    十年間二月間某日，於不詳處所偽刻「丙○○」印章一枚後，隨即於九十年二月
    上旬某日，在不詳地點，刻意矯作筆跡，以丙○○名義親筆偽造下列書信、信封
    並或本票：
  (一)在信紙書寫「乙○○我丙○○已跟蹤了你許久，目的就是要錢，如方便儘（誤植
    為「近」）快聯絡幾拾萬元，否則命歸（誤植為「規」）天，五十萬元本票對現
    金交換、丙○○（偽造「丙○○」署名，及加蓋偽刻印章印以偽造「丙○○」印
    文各一枚）Ｚ000000000」云云；又在空白本票上填載面額新臺幣（下
    同）「五十萬元」、發票人「Ｚ000000000（按即丙○○之
    ）」，並加蓋偽刻之「丙○○」印章二處，以偽造「丙○○」印文二枚，另在信
    封上書寫：「（收件人）桃園市○○街二十一號、乙○○啟（寄件人）內詳（台
    北）」。
  (二)在信紙書寫「前陣子到處跟蹤了你，目的索你二十五萬，否則命難保身，Ｚ00
    0000000，儘（誤植為「近」）快聯絡，此本票換現金、丙○○（偽造「
    丙○○」署名，及加蓋偽刻印章印以偽造「丙○○」印文各一枚）」等語；又在
    空白本票上填載面額「二十五萬元」、發票人「Ｚ000000000」，並加
    蓋偽刻之「丙○○」印章二處，以偽造「丙○○」印文二枚，另在信封上書寫：
    「（收件人）桃園市○○路一七九號（正大法律事務所）、丁○○收（寄件人）
    台北」。
  (三)在信紙書寫「因缺錢三十萬，和我聯絡，否則圖書館被燒，Ａ00000000
    未載丙○○之地址或電話等以供聯絡）。
    旋為圖嫁禍予丙○○，使張啟受刑事處分；而分別貼用郵票後，依序於九十年二
    月十七日十五時三十分許、九十年二月十九日九時許及九十年二月十九日上午某
    時寄達上開各址，連續致使乙○○、丁○○及該管承辦人員等人心生畏怖，並致
    生危害於渠等之安全。復於恐嚇信寄達丁○○後，接續委請不知情之不詳成年男
    子撥打電話與丁○○，恐嚇用詞同上（惟並未約定交款之時間、地點），致生危
    害於其安全。旋經丁○○、乙○○二律師報警追查，於九十年三月二十五日十五
    時三十分許，在甲○○之桃園市○○○街三十二巷二十四號九樓住處房間書桌起
    出尚未使用之商業本票二本、載明乙○○及丁○○等多人地址、電話之通訊紀錄
    二張、指名給甲○○而尚未寄出之偽造丙○○恐嚇信九張（起訴書誤植為十張）
    、偽造丙○○印章一枚，而查獲。
二、案經丙○○告訴由桃園縣警察局移請臺灣桃園地方法院檢察署檢察官偵查起訴。
    理  由
一、訊據被告甲○○矢口否認有任何犯行，辯稱：在伊住處所扣得之物品，是丙○○
    寄給伊的，恐嚇信不是伊寫的；伊係被丙○○所陷害的，於九十年三月底，是一
    個叫「阿茂」之人，在伊樓下按門鈴，說是丙○○叫他拿東西來的，伊一下樓，
    他就走了，伊從信箱拿出來一袋，內有本票、丙○○印章、信、信封云云。惟查
    ：
  (一)被害人乙○○、丁○○於前揭時地，曾接獲本案各紙恐嚇之信函及未載發票日之
    本票等情，業據乙○○、丁○○警詢中指訴綦詳，並據其等及桃園市公所分別提
    出郵局寄達之恐嚇信及未載發票日之本票為證（見偵查卷第十八頁至第二十七頁
    ）。次查，本案經丁○○、乙○○二律師報警追查後，由警方持臺灣桃園地方法
    院檢察署檢察官簽發之搜索票，於九十年三月二十五日十五時三十分許，在被告
    甲○○之桃園市○○○街三十二巷二十四號九樓住處房間書桌起出尚未使用之商
    業本票二本、載明乙○○及丁○○等多人地址、電話之通訊紀錄二張、尚未寄出
    之偽造丙○○恐嚇信九張（起訴書誤植為十張）、偽造丙○○印章一枚等情，亦
    有搜索扣押證明筆錄一件附在偵查卷第六頁可查。
  (二)本案各紙恐嚇之信函及未載發票日之本票並非丙○○所書寫等情，業據證人丙○○於警訊、檢察官偵查及原法院調查中迭次指證在卷。再查，前揭時間在桃園市
    ○○○街三十二巷二十四號九樓被告住處房間書桌，所起出尚未使用之商業本票
    二本、尚未寄出之偽造丙○○恐嚇信九張，連同被告甲○○、證人丙○○當庭書
    寫之筆跡，及臺灣臺北地方法院檢察署八十六年度偵字第四一九九號、臺灣臺北
    地方法院八六年度訴字第一九一三號、本院八十七年度上訴字第三三○三號等案
    卷，經送請國防部憲兵司令部刑事鑑識中心，以初步觀察法、精密比對法鑑定結
    果，亦認為送鑑九張信函上書寫字跡，與被告甲○○書寫字跡間之書寫個性、慣
    性及特徵均相符，有該中心九十一年十一月十三（九一）綱得字第一五一九八號
    鑑驗通知書一份附在原審卷第五十八頁可稽。則本案之恐嚇信應係被告所書寫，
    自可認定。
  (三)被告雖另辯稱：係被丙○○所陷害的，於九十年三月底，是一個叫「阿茂」之人
    ，在伊樓下按門鈴，說是丙○○叫他拿東西來的，伊一下樓，他就走了，伊從信
    箱拿出來一袋，內有本票、丙○○印章、信、信封等語。然始終未能陳報所謂「
    阿茂」之人之相關身分資料以供本院查證，其所為之辯解，自不足採。
  (四)綜上所述，足認被告前開所辯，應係臨訟卸責之詞，不足採信。本案事證明確，
    被告犯行，洵堪認定。
二、核被告甲○○所為：
  (一)被告所填上開本票二紙，均未載本票應記載事項之「發票日」，尚非屬有價證券
    ，應僅屬私文書性質。被告以丙○○名義偽造信件及未填載發票日、發票人之未
    完成本票，所為係犯刑法第二百十六條、第二百十條行使偽造私文書罪。被告偽
    造署押及偽造印章、印文均應為偽造私文書之階段行為，不另論罪。被告偽造私
    文書後復持之行使，其偽造私文書之低度行為被行使偽造私文書之高度行為所吸
    收，僅論以高度之行使偽造私文書罪。又被告同時行使偽造之恐嚇信件，及偽造
    之未完成之本票，為一行使行為，觸犯數行使偽造私文書罪名，仍應從一重論以
    行使偽造私文書一罪。
  (二)被告以郵務寄達恐嚇信，用以恐嚇乙○○、丁○○、桃園市立圖書館，足以使乙○○、丁○○，及桃園市立圖書館收信人員等人心生畏懼，核其所為，係犯刑法
    第三百零五條恐嚇危害安全罪。又被告雖於寄送乙○○、丁○○、桃園市立圖書
    館之信上恫稱「五十萬元本票對現金交換」、「目的索你二十萬」、「因缺錢三
    十萬元，和我聯絡」云云。然被告並未言明給付款項之時間、地點及方法；且其
    係偽造丙○○之名義而為恐嚇，並未載明其自身之聯絡方式，亦未留下任何聯絡
    電話、地址；至其另委請不詳男子撥打電話予被害人丁○○部分，亦據被害人丁○○於原法院訊問時陳稱：該自稱丙○○之人，並未與伊約定交款時間或地點等
    語（見原審卷第二十二頁）。以被告犯罪經過各節，在客觀上並無法達到取得財
    物之目的；故被告其主觀上應僅意在嫁禍丙○○及恐嚇告訴人乙○○、丁○○、
    桃園市立圖書館該管承辦人員，主觀上尚無恐嚇取財之不法所有意圖。公訴人認
    此部分被告另涉刑法第三百四十六條第三項、第一項之恐嚇取財未遂罪，容有未
    洽。
  (三)被告先後三次行使偽造私文書及多次恐嚇危害安全之行為，均各自時間緊接，犯
    罪構成要件相同，顯係分別基於概括之犯意反覆為之，應各依連續犯之規定論以
    一罪，並分別加重其刑。
  (四)被告以丙○○名義寫恐嚇信恐嚇前開被害人，並以相同之筆法以丙○○名義寫恐
    嚇信九紙指名給被告甲○○，其意在偽造證據嫁禍丙○○，使其受刑事處分，此
    部分所為係犯刑法第一百六十九條第二項之誣告罪。被告先後雖有多次偽造證據
    之行為，然其均係為達到同一個使丙○○受刑事處分之目的，客觀上屬一行為而
    無從分割，故應認係接續之一罪。
  (五)被告偽造前開恐嚇信件等私文書後，進而將之行使寄送被害人乙○○、丁○○、
    桃園市立圖書館以達到恐嚇及嫁禍丙○○使其受刑事處分之目的，三罪間有方法
    結果之牽連關係，應從一重以刑法第一百六十九條第二項之誣告罪處斷。
三、原審據以論罪科刑，固非無見。惟查：被告以丙○○名義寫恐嚇信恐嚇前開被害
    人，並以相同之筆法以丙○○名義寫恐嚇信九紙指名給被告甲○○自己，其意在
    偽造證據嫁禍丙○○，使其受刑事處分，此部分所為應係犯刑法第一百六十九條
    第二項之誣告罪；原審判決未就此部分予以論科，尚有未洽。檢察官之上訴意旨
    執以指摘原判決不當，為有理由，應由本院將原判決撤銷改判。爰審酌被告之素
    行，其犯罪動機、目的係意在嫁禍丙○○使其受刑事處分，其手段雖非以暴力為
    之，然行為後仍多方飾詞卸責未見悔意等一切情狀，量處如主文所示之刑。扣案
    偽造之「丙○○」印章壹顆，及如附表所示偽造之「丙○○」署押、印文，均應
    依刑法第二百十九條宣告沒收之。另商業本票二本，被告否認為其所有，且查無
    其他積極事證足證係供本案犯罪之用，故本院認無併予宣告沒收之必要，附此
    明。
據上論斷，應依刑事訴訟法第三百六十九條第一項前段、第三百六十四條、第二百九
十九條第一項前段，刑法五十六條、第二百十六條、第二百十條、第三百零五條、第
一百六十九條第二項、第五十五條、第二百十九條，罰金罰鍰提高標準條例第一條前
段，判決如主文。
本案經檢察官田炳麟到庭執行職務。
中      華      民      國    九十二    年      五      月    二十二    日
                              臺灣高等法院刑事第十二庭
                                  審判長法  官   劉  景  星
                                        法  官   陳  志  洋
                                        法  官   陳  博  志
右正本證明與原本無異。
如不服本判決，應於收受送達後十日內向本院提出上訴書狀，其未敘述上訴之理由者
並得於提起上訴後十日內向本院補提理由書（均須按他造當事人之人數附繕本）。
                                        書記官   陳  嘉  文
中      華      民      國    九十二    年      五      月    二十六    日
附錄：本案論罪科刑法條全文
中華民國刑法第一百六十九條 (誣告罪)
意圖他人受刑事或懲戒處分，向該管公務員誣告者，處七年以下有期徒刑。
意圖他人受刑事或懲戒處分，而偽造、變造證據，或使用偽造、變造之證據者，亦同
。


司法院資訊處製作；財團法人民間司法改革基金會備份。
